【裁判字號】    98,交聲,284
【裁判日期】    981214
【裁判案由】    違反道路交通管理處罰條例
【裁判全文】
臺灣宜蘭地方法院交通事件裁定         98年度交聲字第284號
移送  機關  交通部公路總局臺北區監理所宜蘭監理站
異  議  人
即受處分人  甲○○
上列受處分人因違反道路交通管理處罰條例案件，對於交通部公
路總局臺北區監理所宜蘭監理站於民國98年6月12日所為之宜監
字第裁43-Q00000000號裁決處分，聲明異議，本院裁定如下：
    主  文
異議駁回。
    理  由
一、原處分機關係以：異議人即受處分人甲○○騎乘車牌號碼K7
    R-117號重型機車，於民國98年3月20日15時35分許，行經宜
    蘭縣壯圍鄉○○路○段與美功路1段交岔路口，因有不依標誌
    指示兩段式左轉之違規事實，為宜蘭縣政府警察局交通警察
    隊警員王關郎、盧金雄發覺，盧金雄並走出路面邊線伸出指
    揮棒示意其靠路邊停車接受稽查，惟異議人竟未依指示停車
    接受稽查而駕車迴轉逃逸，舉發機關以異議人有不依標誌指
    示左轉、違反本條例之行為，拒絕停車接受稽查而逃逸之違
    規，製單舉發。嗣經原處分機關依道路交通管理處罰條例第
    48條第1項第2款、第60條第1項之規定，裁處新臺幣（下同
    ）3千6百元罰鍰，並依同條例第63條第1項第1款規定記違規
    點數2點。
二、聲明異議意旨略以：於98年3月20日15時35分許，異議人騎
    乘車牌號碼K7R-117號重型機車，行經宜蘭縣壯圍鄉○○路○
    段與美功路1段交岔路口，並未看見該路口有設置機車兩段
    式左轉標誌，該標誌設置顯然不夠清楚，且異議人於該路口
    左轉後僅看見警車停在路邊，並未看見警察攔停異議人，當
    時異議人因走錯路始迴轉，自不能因異議人迴轉而認異議人
    有拒絕停車接受稽查逃逸之行為，為此聲明異議，請求撤銷
    原處分等語。
三、按汽車駕駛人轉彎時，有不依標誌、標線、號誌指示者，處
    6百元以上1千8百元以下罰鍰；又汽車駕駛人，駕駛汽車有
    違反本條例之行為，經交通勤務警察或依法令執行交通稽查
    任務人員制止時，不聽制止或拒絕停車接受稽查而逃逸者，
    除按各該條規定處罰外，處3千元以上6千元以下罰鍰，道路
    交通管理處罰條例第48條第1項第2款、第60條第1項分別定
    有明文。另汽車駕駛人有違反道路交通管理處罰條例第48條
    、第60條第1項之情形者，除依原條款處罰鍰外，並予各記
    違規點數1點，同條例第63條第1項第1款亦有明文。次按道
    路交通管理處罰條例所稱之汽車，依該條例第3條第8款之規
    定，包含機器腳踏車在內。
四、經查：
  (一)異議人即受處分人甲○○騎乘車牌號碼K7R-117號重型機車
    ，於98年3月20日15時35分許，行經宜蘭縣壯圍鄉○○路○段
    與美功路1段交岔路口，未依標誌指示兩段式左轉，逕行左
    轉美功路2段後，隨即駕車迴轉往大福路3段行駛之事實，為
    異議人所不爭執（見本院卷第31頁），核與證人即宜蘭縣政
    府警察局交通警察隊警員王關郎於98年8月27日本院訊問時
    證述情節相符（見本院卷第32頁至第34頁），並經本院於98
    年10月1日勘驗證人王關郎所提出之採證光碟明確，此有本
    院勘驗筆錄1份在卷足憑（見本院卷第53頁至第55頁），復
    有採證光碟擷取照片11張、兩段式左轉標誌照片4張、道路
    現場概況圖1紙在卷可稽（見本院卷第14頁至第18頁、第37
    頁至第39頁），此部分事實堪以認定。
  (二)異議人雖辯稱：伊未依標誌指示兩段式左轉係因該路口所設
    置之兩段式左轉標誌不清楚云云。惟證人王關郎於98年8月2
    7日本院訊問時證述：：「（問：本件宜蘭縣壯圍鄉○○路○
    段與美功路1段路口，在何處設置有兩段式左轉的標誌？）1
    個是在大福路3段與美功路1段交岔路口的紅綠燈上，另一個
    是在大福路3段機慢車道的右側，2處均是圓形的警示標誌，
    大福路3段機慢車道兩段式左轉的標誌距離該路口約2、3百
    公尺。」等語（見本院卷第33頁至第34頁），並有兩段式左
    轉標誌照片4張、道路現場概況圖1紙在卷可稽（見本院卷第
    37頁至第39頁）。可證宜蘭縣壯圍鄉○○路○段與美功路1段
    交岔路口之行車管制號誌旁設置有機慢車兩段左轉圓形標誌
    ，且距該路口約2、3百公尺處之宜蘭縣壯圍鄉○○路○段由
    西往東方向之慢車道右側亦設置有機慢車兩段左轉圓形標誌
    ，該標誌設置位置並無任何障礙物阻擋用路人視線，則依異
    議人之行駛路線當能清楚識別該標誌，是異議人於上開時、
    地，不依標誌指示兩段式左轉之違規事實，事證明確，異議
    人仍以前詞置辯，顯不足採。
  (三)另異議人雖辯稱：伊於左轉後僅看見警車停在路邊，並未看
    見警察攔停之動作，伊當時係因走錯路始駕車迴轉云云。然
    證人王關郎於98年8月27日本院訊問時證述：「（問：請陳
    述當時舉發情形？）98年3月20日15時30分，我與另一名警
    員盧金雄於美功路2段執行路檢勤務，我們的警車也在該處
    ，發現該車號K7R-117重型機車，由大福路3段左轉美功路2
    段，但未依規定兩段式左轉，當時是由我負責錄影，由盧金
    雄負責進行攔查。當時我和盧金雄都是站在路旁進行路檢勤
    務，盧金雄站在我的左前側，我看到盧金雄已經右手持指揮
    棒伸出時，尚未上下揮動指揮棒…就已經發現違規人突然將
    車停在美功路2段路旁，並準備做迴轉的動作，當時該違規
    車輛距離我的攔檢點不到1百公尺，異議人有看到我們警方
    ，並且有看到盧金雄走出來站在路旁伸出指揮棒準備要上下
    揮動攔停的情狀，但該違規車輛就逕行迴轉往大福路3段方
    向行駛，並差點撞到行進中的車輛，…。當時我們是以攝影
    的方式逕行舉發，沒有駕車行駛前往攔停異議人，因為上級
    規定我們儘量不要追車避免發生交通意外。（問：依你所述
    ，異議人當時是否已經明知警方要進行攔停接受稽查？）我
    認為異議人應該知道。（問：依你所述，異議人未依規定左
    轉後，警員是否已經明確示意異議人停車接受稽查？）是，
    盧金雄警員當時已經站出去，並且已經伸出指揮棒準備要上
    下揮動…，因為該車已經在我們前方停車，所以盧金雄就沒
    有上下揮動指揮棒。…（問：98年3月25日下午3時35分許，
    警車是停放在美功路2段的何處？）當時警車是停放在美功
    路2段機慢車道多出來的內側路旁。（問：當時警車停放位
    置距離美功路1段與大福路3段路口多遠？）約2百公尺。（
    問：當時你站在何處？與警車的相對位置為何？）當時警車
    是朝礁溪方向停放，車子是背對大福路3段與美功路1段交岔
    路口，我是站在警車的左後方靠近機慢車道，當時是我手持
    攝影機拍攝蒐證，盧金雄站在我的左前方，其實我們2人都
    已經很靠近機慢車道，我們2人都有穿警察制服及反光背心
    ，所以依照異議行車方向，警車並不會阻擋異議人看到我們
    2人的視線。（問：當時站在警車的左後方距離警車多遠？
    ）幾公分而已，很靠近。（問：當時警車有無開啟警示燈？
    ）有。」等語（見本院卷第32頁至第34頁），並經本院於98
    年10月1日勘驗證人王關郎所提出之採證光碟明確，此有本
    院勘驗筆錄1份在卷足憑（見本院卷第53頁至第55頁），復
    有採證光碟擷取照片11張、道路現場概況圖1紙在卷可稽（
    見本院卷第14頁至第18頁、第39頁），而觀諸證人王關郎對
    於舉發過程證述甚為詳盡，並清晰證述重現當時狀況，且其
    係依法執行職務之公務員，與異議人間素不相識，復無宿怨
    嫌隙，其自無甘冒偽證罪刑責之風險，而設詞構陷異議人之
    理，其證詞堪以採信。可證於98年3月20日15時35分，證人
    王關郎與另一名警員盧金雄均身著警察制服及反光背心，站
    立在宜蘭縣壯圍鄉○○路○段路面邊線執行交通稽查勤務，
    距離宜蘭縣壯圍鄉○○路○段與美功路1段交岔路口約200公
    尺，其等發現異議人騎乘車牌號碼K7R-117號重型機車行經
    該路口有不依標誌指示兩段式左轉之違規行為，即由王關郎
    持攝影機進行攝影蒐證，並由盧金雄走出路面邊線伸出指揮
    棒示意異議人停車接受稽查，而異議人騎車行駛至距王關郎
    、盧金雄約20公尺前時，在雙向車道均有車輛行駛之狀態下
    突然停車後橫越行車分向線迴轉至對向車道，往宜蘭縣壯圍
    鄉○○路○段方向離去，則依當時係屬白天、天氣晴、無障
    礙物，視距良好，以異議人騎車行駛動向當能注意到前方盧
    金雄警員已走出路面邊線伸出指揮棒示意伊停車接受稽查之
    動作，詎異議人竟拒不停車接受稽查，不顧危險駕車迴轉至
    對向車道逃逸，是異議人於上開時、地，因有不依標誌指示
    兩段式左轉之違規行為，經交通勤務警察示意停車接受稽查
    ，仍拒絕停車接受稽查而逃逸之違規事實，事證明確，異議
    人仍以前詞置辯，亦不足採。
  (三)綜上所述，本件事證明確，異議人上開違規行為均堪以認定
    。
五、從而，本件異議人既然有上開違規之事實，原處分機關據以
    援引道路交通管理處罰條例第48條第1項第2款、第60條第1
    項之規定，裁處3千6百元罰鍰，並依同條例第63條第1項第1
    款規定記違規點數2點，於法並無不當，本件異議為無理由
    ，應予駁回。
六、據上論斷，應依道路交通管理處罰條例第87條第2項、道路
    交通案件處理辦法第19條，裁定如主文。
中    華    民    國    98    年    12    月    14    日
                  交通法庭法  官  蘇錦秀
以上正本證明與原本無異。
如不服本裁定，應於裁定送達後5日內向本院提出抗告狀（須附
繕本）。
                          書記官  劉晨輝
中    華    民    國    98    年    12    月    15    日


司法院資訊處製作；財團法人民間司法改革基金會備份。
